ACORDAO-COMPLETO-2375813

ACÓRDÃO 13196/2019 ATA 39/2019 - PRIMEIRA CÂMARA

VISTO, relatado e discutido este recurso de reconsideração interposto por Danilo Gomes, ex-secretário de saúde do município de Duque de Caxias/RJ, contra o Acórdão 14914/2018-TCU-Primeira Câmara, por meio do qual o Tribunal julgou irregulares suas contas e aplicou-lhe a multa prevista no art. 58, inciso I, da Lei 8.443/1992, no valor de R$ 5.000,00, em razão da não devolução integral dos valores atualizados de débito decorrente de desvio de objeto na utilização de recursos do Fundo Municipal de Saúde (FMS) oriundos do Fundo Nacional de Saúde (FNS) , nos exercícios de 2010 e 2011;
ACORDAM os Ministros do Tribunal de Contas da União, reunidos em Sessão da Primeira Câmara, diante das razões expostas pelo Relator, em:
9.1. com fundamento nos arts. 32, inciso I, e 33 da Lei 8.443/1992, conhecer e dar provimento parcial ao recurso de reconsideração, excluindo-se a multa aplicada a Danilo Gomes por meio do item 9.3 do Acórdão 14914/2018-TCU-Primeira Câmara e mantendo-se inalterados os demais dispositivos da deliberação recorrida;
9.2. dar ciência deste acórdão ao recorrente.

Recurso de reconsideração interposto contra acórdão por meio do qual o Tribunal julgou irregulares as contas do recorrente e aplicou-lhe a multa em razão da não devolução integral dos valores atualizados de débito decorrente de desvio de objeto na utilização de recursos do Fundo Municipal de Saúde, oriundos do Fundo Nacional de Saúde, nos exercícios de 2010 e 2011.

Primeira Câmara

Município de Duque de Caxias/RJ.

3. Recorrente: Danilo Gomes (XXX.647.307-XX).

13.1. Ministros presentes: Walton Alencar Rodrigues (Presidente), Benjamin Zymler, Bruno Dantas (Relator) e Vital do Rêgo.
13.2. Ministro-Substituto presente: Weder de Oliveira.

BRUNO DANTAS

Ministro Benjamin Zymler.

Por registrar as principais ocorrências do processo até o momento, resumindo os fundamentos das peças acostadas aos autos, adoto como relatório, com os ajustes necessários, a instrução da secretaria responsável pela análise da demanda (peça 53) , que contou com a anuência do corpo diretivo da unidade (peças 54-55) e do Ministério Público junto ao TCU (peça 56) :
"INTRODUÇÃO
1. Trata-se de recurso de reconsideração interposto por Danilo Gomes, ex-Secretário municipal de saúde do município de Duque de Caxias, contra o Acórdão 14914/2018-TCU-Primeira Câmara (peça 26) , relatado pelo Ministro Benjamin Zymler, in verbis:
'9.1. com fundamento nos arts. 1º, inciso I, 12, § 2º, 16, inciso II, e 23, inciso II, da Lei 8.443/1992 c/c os arts. 1º, inciso I, 202, § 4º, 208 e 214, inciso II, do RITCU, julgar regulares com ressalva as contas do Município de Duque de Caxias/RJ, dando-lhe quitação;
9.2. com fundamento nos arts. 1º, inciso I, 16, inciso III, alínea 'b', 19, e 23, inciso III, da Lei 8.443/1992 c/c os arts. 1º, inciso I, 209, incisos I e III e § 5º, 210 e 214, inciso III, do RITCU, julgar irregulares as contas de Danilo Gomes (XXX.647.307-XX) ;
9.3. nos termos do art. 58, inciso I, da Lei 8.443/1992, aplicar a Danilo Gomes (XXX.647.307-XX) multa no valor de R$ 5.000,00 (cinco mil reais) , fixando-lhe o prazo de 15 (quinze) dias, a contar da notificação, para que efetue e comprove perante este Tribunal o seu recolhimento aos cofres do Tesouro Nacional, atualizada monetariamente desde a data do presente acórdão até a do efetivo recolhimento, se for paga após o vencimento, na forma da legislação em vigor;
9.4. autorizar, nos termos do art. 28, inciso II, da Lei 8.443/1992, a cobrança judicial da dívida, caso não seja atendida a notificação;
9.5. encaminhar cópia desta deliberação ao Procurador-Chefe da Procuradoria da República no Estado do Rio de Janeiro, nos termos do § 3º do art. 16 da Lei 8.443/1992 c/c o § 7º do art. 209 do RITCU; e
9.6. dar ciência do presente acórdão aos responsáveis e ao Fundo Nacional de Saúde (FNS) .'
HISTÓRICO
2. Trata-se, originariamente, de tomada de contas especial (TCE) , instaurada pelo Fundo Nacional de Saúde (FNS) , em desfavor do município de Duque de Caxias/RJ e de Danilo Gomes, ex-Secretário municipal de saúde do ente municipal, em decorrência da não atualização dos valores devolvidos à conta específica da 'Vigilância em Saúde', os quais haviam sido utilizados em pagamentos não vinculados ao referido bloco de financiamento.
2.1. O presente processo se originou do TC Processo 026.283/2011-5 (Relatório de Auditoria) , que tratou da análise da conformidade da aplicação de recursos federais repassados ao Estado do Rio de Janeiro e a municípios da região metropolitana para utilização em 'Vigilância em Saúde'.
2.2. Conforme o Relatório de Fiscalização (peça 179, p. 10 e 14-15, do TC Processo 026.283/2011-5) , a Secretaria Municipal de Saúde de Duque de Caxias/RJ utilizou recursos federais destinados ao financiamento das ações de 'Vigilância em Saúde' em pagamentos, nos meses de julho, agosto, setembro, outubro e novembro de 2010 e de abril de 2011, de despesas relacionadas a outros blocos de financiamento, no valor total de R$ 11.378.319,96. Parte desses valores foi posteriormente devolvida pela prefeitura à conta específica da 'Vigilância em Saúde', mas não teve a devida atualização.
2.3. Naqueles autos, o Tribunal, por meio do Acórdão 518/2013-TCU-Plenário, relatado pela Ministra Ana Arraes, alterado pelo Acórdão 2.398/2014 e mantido pelo Acórdão 3026/2014-TCU-Plenário e sob a relatoria do Ministro José Jorge, proferiu a seguinte determinação ao Fundo Nacional de Saúde:
'9.8. determinar ao Fundo Nacional de Saúde - FNS:
9.8.1. a adoção de medidas, no prazo de 60 (sessenta) dias, visando à:
9.8.1.1. devolução da diferença entre os valores atualizados que deveriam ter sido restituídos à conta específica da Vigilância em Saúde e os valores nominais que foram recolhidos, referentes a pagamentos não vinculados ao bloco financeiro Vigilância em Saúde, ocorridos nos exercícios de 2010 e 2011, nas secretarias municipais de saúde de Duque de Caxias (...) ;
 (...) 
9.10. determinar à Secex/RJ o monitoramento das determinações contidas no item 9.8.'
2.4. A Secretaria de Controle Externo no Estado do Rio de Janeiro (Secex/RJ) realizou o monitoramento da deliberação no âmbito do TC Processo 007.619/2013-8. Naquela oportunidade, tendo em vista não terem sido satisfatórias as medidas tomadas pelo FNS, o Tribunal, por intermédio do Acórdão 2906/2014-TCU-Plenário, relatado pelo Ministro Marcos Bemquerer, proferiu novas determinações ao órgão, no seguinte sentido:
'9.2. determinar ao Fundo Nacional de Saúde - FNS que, em relação aos subitens 9.8.1.1, 9.8.1.2 e 9.8.1.3 do Acórdão 518/2013-TCU-Plenário, encaminhe a este Tribunal, no prazo de trinta (30) dias, documentos que comprovem:
9.2.1. a devolução à conta específica da Vigilância em Saúde, pelos respectivos municípios, dos valores indicados em cada caso; ou
9.2.2. as providências adotadas para esgotar as medidas administrativas com vistas ao ressarcimento dos valores devidos e à efetiva instauração de processos de tomada de contas especial em relação aos valores que não tenham sido objeto de devolução, nos termos e prazos previstos nos art. 4º e 11 da IN TCU 71/2012;
9.3. determinar à Secex/RJ que monitore o cumprimento desta determinação.'
2.5. O monitoramento dessa determinação foi realizado no TC Processo 009.893/2015-6. Por meio do Acórdão 2.998/2015Plenário, relatado pela Ministra Ana Arraes, foram feitas as seguintes determinações:
'1.7. determinar ao Departamento de Gestão da Vigilância em Saúde do Ministério da Saúde e ao Fundo Nacional de Saúde, com fundamento no inciso II do art. 250 do Regimento Interno, que, no prazo de quinze dias, nos termos dos incisos I e II do art. 43 do Decreto 8.065/2013, em relação aos subitens 9.8.1.1, 9.8.1.2 e 9.8.1.3 do Acórdão 518/2013-TCU-Plenário, encaminhe a este Tribunal documentos porventura existentes que comprovem a devolução à conta específica da Vigilância em Saúde, pelos respectivos municípios, dos valores indicados em cada caso;
1.8. determinar à Assessoria Especial de Controle Interno do Ministério da Saúde, com fundamento no inciso II do art. 250 do Regimento Interno, que encaminhe ao FNS, no prazo máximo de trinta dias, toda a documentação necessária à instauração de tomada de contas especial em relação aos subitens 9.8.1.1, 9.8.1.2 e 9.8.1.3 do Acórdão 518/2013-TCU-Plenário;
1.9. determinar à Diretoria-Executiva do Fundo Nacional de Saúde (FNS) , com fundamento no inciso II do art. 250 do Regimento Interno, que, no prazo de noventa dias, nos termos dos incisos IV e VII do art. 7º do Decreto 8.065/2013, ultime as providências adotadas para esgotar as medidas administrativas com vistas ao ressarcimento dos valores devidos e à efetiva instauração de processos de tomada de contas especial em relação aos valores que não tenham sido objeto de devolução, observando os prazos limites previstos nos art. 4º e 11 da IN TCU 71/2012; e determinar à Secex-RJ que monitore as determinações acima em processo específico.'
2.6. Após instauração da TCE, com posterior encaminhamento a esta Corte, citação dos responsáveis e análise das alegações de defesa apresentadas, o Tribunal, por meio do Acórdão 14914/2018-TCU-Primeira Câmara (peça 26) , relatado pelo Ministro Benjamin Zymler, julgou regulares as contas do ente municipal, tendo em vista a devolução dos valores; e irregulares as contas de Danilo Gomes, aplicando-lhe multa, na forma transcrita na introdução acima.
2.7. Insatisfeito, Danilo Gomes interpôs o presente recurso de reconsideração (peça 38) , requerendo (peça 38, p. 6) :
' (...) considerando a inexistência de dolo genérico ou específico, nem de culpa, bem como a inexistência de qualquer dano ou prejuízo ao erário, nem mesmo qualquer indício de beneficiamento próprio, nem de terceiros, espera o recorrente, seja dado provimento integral ao presente Recurso de Reconsideração, reformando-se a decisão de 20/11/2018, anulando-se o Acórdão 14914/2018-TCU-Primeira Câmara, que imputou a pena de multa no valor R$ 5.000,00 (cinco mil reais) , por constituir medida de direito e da mais salutar justiça.'
ADMISSIBILIDADE
3. Reitera-se o exame preliminar de admissibilidade (peças 40-41) , ratificado pelo Exmo. Sr. Ministro-Relator, na peça 43, que concluiu pelo conhecimento do recurso, suspendendo-se os efeitos dos itens 9.2, 9.3 e 9.4 do Acórdão 14914/2018-TCU-Primeira Câmara, relatado pelo Ministro Benjamin Zymler, eis que preenchidos os requisitos processuais aplicáveis à espécie.
MÉRITO
4. Delimitação
4.1. Constituem objetos do recurso as seguintes questões:
a) Se houve afronta aos princípios do contraditório e da duração razoável do processo no julgamento do recorrente (peça 38, p. 1-2 e 5) ;
b) Se houve, no acórdão recorrido, duplicidade de pena para o mesmo objeto tratado nos autos e desproporcionalidade no dano causado ao erário (peça 38, p. 3-6) ;
c) Se houve, nos presentes autos, má-fé, ilegalidade, dolo, culpa do recorrente, desvio de finalidade, dano ao erário ou se os recursos foram aplicados em benefício do ente municipal, o que afastaria a penalidade aplicada (peça 38, p. 3-4) .
5. Princípios do contraditório e da duração razoável do processo e julgamento do recorrente (peça 38, p. 1-2 e 5-6) 
5.1. O recorrente aponta afronta aos princípios do contraditório e da duração razoável do processo no julgamento em análise, impondo-se a modificação do julgado, tendo em vista os seguintes argumentos:
a) de acordo com Vicente Greco Filho, o contraditório, princípio norteador do próprio conceito de função jurisdicional, tem como elementos o conhecimento da demanda por meio de ato formal de citação, a oportunidade de produzir prova e se manifestar sobre a prova produzida pelo adversário, estar presente a todos os atos processuais orais e de recorrer da decisão desfavorável. Esse postulado abarca processos judiciais e administrativos (peça 38, p. 1-2) ;
b) A garantia constitucional da ampla defesa e do contraditório, constantes do inciso LV do artigo 5º da Constituição Federal, como princípios fundamentais do Estado Democrático de Direito, tem como fundamentos a cidadania e a dignidade da pessoa humana e devem ser respeitados por esta Corte na presente TCE, sob pena de grave lesão patrimonial ao recorrente (peça 38, p. 2) ;
c) O recorrente foi chamado a se manifestar acerca da imputação de débito em TCE instaurada pelo FNS, com vistas à atualização monetária de recursos financeiros utilizados pela Secretaria Municipal de Saúde de Duque de Caxias/RJ em ações de saúde diversas do Bloco de Vigilância em Saúde, nos exercícios de 2010 e 2011 (peça 38, p. 2) ;
d) O direito de ação é compreendido como o direito às técnicas processuais idôneas à viabilidade da obtenção das tutelas prometidas pelo direito material, que se aproxima do direito à duração razoável do processo, conforme previsto no inciso LXXVIII do artigo 5º da Constituição Federal, inserido pela Emenda Constitucional 45/2004. Essa prerrogativa é garantida por postulado autônomo, não restando dúvida quanto ao dever dos órgãos de jurisdição e os próprios órgãos de controle em dar tempestividade à tutela jurisdicional, incidindo sobre todas as espécies processuais, inclusive, o processo administrativo. O fator tempo, no presente caso, além da afronta a esse postulado, traz graves prejuízos de ordem financeira, econômica e social ao recorrente (peça 38, p. 4-5) ;
e) A auditoria referente aos exercícios de 2010 e 2011, que ainda se arrasta pelo Tribunal, sem que o recorrente tenha acesso a qualquer documento, gera cerceamento de defesa. O tempo de duração do processo no caso traz efetivo dano moral e material ao responsável, com inscrição do nome dele em tomadas de contas, cuja atualização de valores se deve em razão do tempo de duração do feito (peça 38, p. 5) .
Análise
5.2. Os argumentos do recorrente não merecem prosperar. Não se vislumbra afronta aos princípios do contraditório e da razoável duração do processo quando se constata a efetiva ciência do responsável e oportunidade de participação nas decisões do Tribunal, bem como não se verifica paralisação injustificável no trâmite do processo.
5.3. No caso, como lembra o recorrente e está resumido no histórico desta instrução, os fatos em debate datam dos anos de 2010 e 2011 e já foram enfrentados, em primeira medida, nos autos do TC Processo 026.283/2011-5. Já em 2013, o Tribunal julgou a questão, por meio do Acórdão 518/2013-TCU-Plenário, relatado pela Ministra Ana Arraes, deliberação alterada pelo Acórdão 2398/2014-TCU-Plenário, tendo a Corte mantido o último julgado, nos termos do Acórdão 3026/2014-TCU-Plenário, recursos relatados pelo Ministro José Jorge.
5.4. Destaque-se que o Tribunal chegou a se posicionar sobre os pagamentos não vinculados ao bloco financeiro Vigilância em Saúde, ocorridos nos exercícios de 2010 e 2011, tendo restado pendente apenas a devolução da correção dos valores. Nesse sentido, transcreve-se uma vez mais os itens 9.8, 9.8.1 e 9.8.1.1 do Acórdão 518/2013-TCU-Plenário, relatado pela Ministra Ana Arraes:
'9.8. determinar ao Fundo Nacional de Saúde - FNS:
9.8.1. a adoção de medidas, no prazo de 60 (sessenta) dias, visando à:
9.8.1.1. devolução da diferença entre os valores atualizados que deveriam ter sido restituídos à conta específica da Vigilância em Saúde e os valores nominais que foram recolhidos, referentes a pagamentos não vinculados ao bloco financeiro Vigilância em Saúde, ocorridos nos exercícios de 2010 e 2011, nas secretarias municipais de saúde de Duque de Caxias (...) ;'
5.5. Inclusive, o fato de o Tribunal já ter se debruçado sobre as irregularidades e as consequências delas advindas, as quais deram ensejo à instauração da TCE e cobrança do débito, será objeto de discussão em tópico subsequente, de modo a influenciar a legitimidade da multa aplicada à parte.
5.6. De outro lado, essa postura afasta qualquer afronta aos princípios do contraditório e da ampla defesa, haja vista que, ao contrário do afirmado no recurso, o recorrente foi ouvido tanto naqueles autos (TC Processo 026.283/2011-5 - peças 194 e 214) , ainda em 2012; quanto no presente processo (peças 16 e 21) .
5.7. Por fim, não se pode olvidar que a auditoria realizada no Município de Duque de Caxias/RJ, que identificou as irregularidades ora em debate, data do final do exercício de 2011 (TC Processo 026.283/2011-5 - peça 179) , portanto, praticamente concomitante a parte dos eventos danosos, o que demonstra absoluta tempestividade desta Corte. Os procedimentos que se seguiram decorreram da própria inércia do ente em demonstrar o devido ressarcimento dos recursos, não se vislumbrando afronta ao princípio da razoável duração do processo.
6. Duplicidade de pena para o mesmo objeto tratado nos presentes autos, desproporcionalidade no dano causado ao erário e acórdão recorrido (peça 38, p. 3-6) 
6.1. O recorrente aponta duplicidade na pena aplicada a ele em processos distintos, bem como desproporcionalidade no dano causado ao erário, impondo-se a modificação do julgado recorrido, tendo em vista os seguintes argumentos:
a) A presente TCE teve origem no TC Processo 026.283/2011-5, no qual foi proferida decisão em desfavor do recorrente, por meio do Acórdão 518/2013-TCU-Plenário, relatado pela Ministra Ana Arraes, no qual foi imputada multa a ele, no valor de R$ 20.000,00, com fundamento no artigo 58, inciso II, da Lei Federal 8.443/1992. O dispositivo se refere a ato praticado com grave infração à norma legal ou regulamentar de natureza contábil, financeira, operacional e patrimonial (peça 38, p. 3) ;
b) O histórico do acórdão recorrido faz menção à origem do processo TC Processo 026.283/2011-5, com referência à necessária atualização monetária dos recursos ressarcidos ao Fundo Municipal de Saúde de Duque de Caxias. Ou seja, pelo mesmo objeto o recorrente já recebeu punição elevada. Questiona-se como ele pode ser imputado duas vezes pelo mesmo fato, o que fere o princípio da dignidade da pessoa humana (peça 38, p. 3) ;
c) A penalidade não pode produzir o efeito de confisco e deve ser aplicada levando-se em conta os princípios da proporcionalidade e da razoabilidade;
d) O Município de Duque de Caxias, real beneficiário da utilização dos recursos, tendo em vista não ter havido proveito próprio ou enriquecimento ilícito do recorrente, encaminhou comprovante de recolhimento do valor atualizado em 8/11/2016, conforme consta de peças 19 e 20; e não há como aferir a boa-fé da pessoa jurídica, razão pela qual se propôs lhe dar a quitação (peça 38, p. 3) ;
e) Conforme o item 26 do relatório do acórdão recorrido, as alegações de defesa não foram suficientes para sanar as irregularidades atribuídas ao recorrente, pelas quais, inclusive, ele já recebeu penalidade de multa, por intermédio do Acórdão 518/2013-TCU-Plenário, relatado pela Ministra Ana Arraes (peça 38, p. 3) ;
f) A TCE foi instaurada em desfavor do recorrente e do município de Duque de Caxias/RJ, tendo o Tribunal considerado irregulares as contas do primeiro e regulares as contas do ente municipal. Questiona-se como, tratando-se de um único processo, com o mesmo objeto, considerar uma, regular; e a outra, irregular (peça 38, p. 4) ;
g) Conforme o artigo 71, inciso VIII, da Constituição Federal, a multa aplicada pelo órgão de controle externo deverá ser proporcional ao dano causado ao erário, o que não se observa na espécie, haja vista não haver dano apurado e tendo em conta a duplicidade nas penalidades (peça 38, p. 5-6) .
Análise
6.2. Os argumentos do recorrente estão parcialmente corretos. É dispensada a aplicação de multa do art. 58, inciso I, da Lei 8.443/1992, a fim de evitar duplicidade (bis in idem) , quando o gestor já houver sido sancionado por meio de outra decisão tratando de fatos análogos (Acórdão 3863/2011-TCU-Segunda Câmara, relatado pelo Ministro José Jorge) .
6.3. Ao analisar, nos presentes autos e no TC Processo 026.283/2011-5, os fatos ensejadores do débito discutido no processo em análise e as irregularidades que deram ensejo à penalidade imputada ao recorrente, verifica-se identidade entre eles, sendo que o processo ora em debate constitui cobrança de valores não recolhidos inicialmente pelo ente municipal.
6.4. Nessa linha, cabe transcrever trecho da instrução de peça 7, primeira análise da unidade técnica sobre o mérito da TCE nos presentes autos, que reúne, inclusive, partes de deliberação proferida no âmbito do TC Processo 026.283/2011-5 (peça 7, p. 1-2) :
'Relatório
 (...) 
7. Consoante explanado no Relatório de Fiscalização (peça 179, p. 10 e 14-15) , a Secretaria Municipal de Saúde de Duque de Caxias utilizou recursos federais destinados ao financiamento das ações de Vigilância em Saúde, no pagamento, nos meses de julho, agosto, setembro, outubro e novembro de 2010, bem como em abril de 2011, de despesas relacionadas a outros Blocos de Financiamento, no valor total de R$ 11.378.319,96. Tais recursos utilizados indevidamente foram posteriormente devolvidos pela Prefeitura à conta da Vigilância em Saúde, sem qualquer atualização.
Voto
 (...) 
24. Destaco, de plano, a situação grave apurada na Secretaria Municipal de Saúde de Duque de Caxias, cujo valor total dos recursos do bloco Vigilância em Saúde utilizados indevidamente nos anos de 2010 e 2011 foi superior à soma dos recursos federais repassados nesses dois exercícios destinados ao referido bloco. Para tanto, transcrevo abaixo trecho da instrução da Secex/RJ:
'8. Ressalte-se que o valor total dos recursos de Vigilância em Saúde utilizados indevidamente nos exercícios de 2010 e 2011 (R$ 11.378.319,96) mostra-se superior à soma dos recursos federais repassados nesses dois exercícios, destinados a ações de Vigilância em Saúde (R$ 8.353.697,89) . Sobressai, nessa linha, o pagamento realizado em 06/04/2011 à Associação Marca, no montante de R$ 5.000.000,00, feito indevidamente com recursos de Vigilância em Saúde. Esse valor utilizado em outro Bloco de financiamento da Saúde é superior ao total repassado pelo FNS para as ações do Bloco de Vigilância em Saúde durante todo o exercício de 2010 (R$ 4.641.392,48) . A devolução dos recursos se deu em três parcelas: R$ 500.000,00 em 27/04/2011; R$ 1.000.000,00 em 04/10/2011; e R$ 3.500.000,00 em 20/10/2011 (este último, após a Equipe de Auditoria solicitar o respectivo processo de pagamento) . Ou seja, durante seis meses o Bloco de Vigilância em Saúde se viu privado do montante de R$ 4.500.000,00, que foi devolvido sem qualquer atualização.
9. Se considerarmos o total de recursos da Vigilância em Saúde utilizados indevidamente para pagamentos à Associação Marca durante os exercícios de 2010 e 2011, teremos R$ 3.900.000,00 em 2010 e R$ 5.000.000,00 em 2011, num total de R$ 8.900.000,00, montante superior à soma dos recursos federais repassados, que atingiu R$ 8.353.697,89. Ainda que tais recursos tenham sido devolvidos (sem atualização, frise-se) é de se estranhar o fato de haver valores tão elevados disponíveis na conta de Vigilância em Saúde. Observe-se que somente em um dia (06/04/2011) foram utilizados R$ 5.000.000,00 para pagamentos de ações não inerentes ao Bloco'.'
6.5. Note-se, como adverte o recorrente, que o débito discutido nos presentes autos é decorrência da devolução de recursos indevidamente aplicados em blocos de financiamento distintos do Bloco de Vigilância em Saúde, tendo o ente municipal ressarcido os recursos federais sem atualização, o que ensejou a instauração da TCE ora em análise. Discute-se na TCE resíduos de valores de correção, com a mesma origem do dano inicial.
6.6. Para que não se tenha dúvida acerca da identidade entre parte dos fatos que deram origem as irregularidades tratadas naqueles autos e no processo ora em análise, em relação ao ora recorrente, optou-se, no âmbito desta instrução, por consultar os ofícios de notificação e citação em ambos os processos, pesquisa resumida na tabela abaixo:
	Notificação - TC Processo 026.283/2011-5
peças 194 e 214
	Citação - TC Processo 014.268/2016-7
peças 16 e 18

	a) utilização de recursos financeiros repassados pela União, relativos ao Bloco de Vigilância em Saúde, no pagamento de despesas que não estão relacionadas a ações inerentes ao Bloco, o que afronta o disposto no art. 42 da Portaria GM/MS 3252/2009, bem como no art. 6°, caput e §2°, da Portaria GM/MS 204/2007, conforme exposto no item 2.1 do Relatório de Fiscalização;
	2. O débito é decorrente da diferença entre os valores atualizados que deveriam ter sido restituídos à conta específica da Vigilância em Saúde e os valores nominais que foram recolhidos, referentes a pagamentos não vinculados ao bloco financeiro Vigilância em Saúde, ocorridos nos exercícios de 2010 e 2011, na Secretaria Municipal de Saúde de Duque de Caxias.

	b) existência de saldos bancários elevados nas contas recebedoras dos recursos relativos ao Bloco de Vigilância em Saúde, durante os exercícios de 2010 e 2011, sem utilização em ações inerentes ao Bloco, demonstrando ineficiência na gestão dos recursos federais repassados, o que afronta o disposto no art. 37, caput, da Constituição Federal, conforme exposto no item 2.2 do Relatório de Fiscalização;
	
	c) existência de mais de uma conta recebedora dos recursos federais repassados para utilização em Vigilância em Saúde, o que afronta o disposto no art. 42 da Portaria GM/MS 3252/09 e no art. 5° da Portaria GM/MS 204/07, conforme exposto no item 2.3 do Relatório de Fiscalização;
	
	d) empenho de despesas com Vigilância em Saúde em Programa de Trabalho não relacionado a ações de Vigilância em Saúde, o que afronta o disposto no art. 63 da Lei 4320/64 e no art. 34 da Portaria GM/MS 204/07, conforme exposto no item 2.6 do Relatório de Fiscalização;
	
	e) falta de definição, nas Programações Anuais de Saúde relativas aos exercícios de 2010 e 2011, dos recursos orçamentários necessários ao seu cumprimento, o que afronta o disposto no art. 3º, § 1º, inciso IV, da Portaria GM/MS 3.332/2006, conforme exposto no item 2.8 do Relatório de Fiscalização; 
	
	f) falta de aprovação do Relatório Anual de Gestão (RAG) relativo ao exercício de 2010 pelo Conselho Municipal de Saúde, o que afronta o disposto nos arts. 3º e 8º da Portaria GM/MS 3.176/2008, bem como no art. 43 da Portaria GM/MS 3.252/2009, conforme exposto no item 2.10 do Relatório de Fiscalização.
	
6.7. Como se pode constatar nos itens 'a' do ofício de notificação no TC Processo 026.283/2011-5; e '2' da citação da parte nos presentes autos, Danilo Gomes foi ouvido, em ambos os processos, em razão de desvios na utilização de recursos financeiros repassados pela União para uso exclusivo no âmbito do Bloco de Vigilância em Saúde.
6.8. É importante apontar, ainda, que o ofício de notificação no TC Processo 026.283/2011-5 faz referência ao item 2.1 do Relatório de Fiscalização juntado naqueles autos à peça 179, p. 10 e 14-15, parte que é objeto de citação no acórdão recorrido em diversos momentos, a exemplo do item 3 do voto condutor do julgado:
'3. Do que consta do Relatório de Fiscalização (peça 179, p. 10 e 14-15, do TC Processo 026.283/2011-5) , a Secretaria Municipal de Saúde de Duque de Caxias/RJ utilizou recursos federais destinados ao financiamento das ações de 'Vigilância em Saúde' em pagamentos, nos meses de julho, agosto, setembro, outubro e novembro de 2010 e de abril de 2011, de despesas relacionadas a outros blocos de financiamento, no valor total de R$ 11.378.319,96. Tais recursos foram posteriormente devolvidos pela prefeitura à conta específica da 'Vigilância em Saúde', sem atualização.'
6.9. Dessa forma, não há dúvida de que os fatos tratados no TC Processo 026.283/2011-5 são também objeto de análise na presente TCE, o que não ensejaria qualquer questionamento, sendo decorrência da apuração do dano e dos responsáveis, não fosse a dupla apenação em ambos os processos. Nessa linha, cabe transcrever a descrição da conduta do recorrente na matriz de responsabilização que conduziu a aplicação de penalidade à parte nos autos em debate (peça 13, p. 5) :
'Não adotar providências no sentido de manter os controles necessários à correta utilização de recursos financeiros repassados pela União, relativos ao Bloco de Vigilância em Saúde, no pagamento de despesas relacionadas a ações inerentes ao referido Bloco, afrontando o disposto o art. 42 da Portaria GM/MS 3252/2009, bem como no art. 6°, caput e §2°, da Portaria GM/MS 204/2007.'
6.10. Sobre a questão, a Ministra Ana Arraes, ao relatar o Acórdão 518/2013-TCU-Plenário, manifestou-se, nos seguintes termos:
'22. A aplicação irregular dos recursos destinados a pagamentos não vinculados à Vigilância em Saúde não pode ser admitida em qualquer hipótese. As defesas apresentadas foram no sentido de que não houve prejuízo ao erário, posto que, uma vez identificada tal situação, foi determinado o estorno e a devolução dos valores à conta da Vigilância em Saúde.
23. A devolução dos recursos não tem força suficiente para apagar a irregularidade cometida. Além disso, claro está que houve prejuízo, porque enquanto os recursos não retornaram à conta específica, esta ficou desprovida desses recursos para fins de aplicação na saúde. Por fim, a devolução dos recursos ocorreu sem quaisquer acréscimos legais.
24. Destaco, de plano, a situação grave apurada na Secretaria Municipal de Saúde de Duque de Caxias, cujo valor total dos recursos do bloco Vigilância em Saúde utilizados indevidamente nos anos de 2010 e 2011 foi superior à soma dos recursos federais repassados nesses dois exercícios destinados ao referido bloco.' (Grifos acrescidos) 
6.11. Com isso, o Tribunal, por meio do Acórdão 518/2013, relatado pela Ministra Ana Arraes, o qual foi alterado, com redução das penalidades, por meio do Acórdão 2.398/2014, mantido pelo Acórdão 3026/2014-TCU-Plenário e sob a relatoria do Ministro José Jorge, aplicou multa ao recorrente.
6.12. Para tanto, cabe transcrever o item 9.2 do Acórdão 2398/2014-TCU-Plenário, relatado pelo Ministro José Jorge:
'9.1. com fundamento no art. 48 da Lei 8.443, de 1992, conhecer dos recursos interpostos por Danilo Gomes, Sérgio Luiz Cortes da Silva e Maria Célia Vasconcellos Pucu, para, no mérito, dar-lhes provimento parcial;
9.2. alterar o subitem 9.5 do Acórdão 518/2013-TCU-Plenário, conferindo-lhe a seguinte redação:
9.5. aplicar, individualmente, com fulcro no inciso II, do art. 58, da Lei 8.443/1992, multa aos responsáveis abaixo indicados, fixando-lhes, nos termos do art. 23, inciso III, alínea 'a', da Lei 8.443/1992, c/c o art. 214, inciso III, alínea 'a', do Regimento Interno, prazo de 15 (quinze) dias, a contar da notificação, para que comprovem, perante o Tribunal, o recolhimento das respectivas importâncias aos cofres do Tesouro Nacional, com incidência de encargos legais, calculados da data deste acórdão até a data do pagamento, se este for efetuado após o vencimento do prazo estipulado:'
	Responsável
	Valor da Multa (R$) 

	Danilo Gomes
	10.000,00

	Hans Fernando Rocha Dohmann
	15.000,00

	Maria Célia Vasconcelos Pucu
	7.000,00

	Márcio Panisset
	5.000,00

	Daniel da Silva Júnior
	10.000,00

	Sergio Luiz Cortes da Silveira
	5.000,00

6.13. Assim, pelos mesmos fatos que deram ensejo ao débito discutido na presente TCE, o recorrente já havia sido apenado nos autos do TC Processo 026.283/2011-5. Cabe lembrar que, se os eventos motivadores de cada sanção fossem distintos, não haveria óbice à aplicação de penalidades, com fulcro nos artigos 57 e 58 da Lei Orgânica do Tribunal (Acórdão 4342/2018-TCU-Segunda Câmara, relatado pela Ministra Ana Arraes) . Mas, não é o caso. Trata-se das mesmas irregularidades.
6.14. Do mesmo modo, a quitação do débito pelo ente municipal não afasta definitivamente a possibilidade de aplicação de multa ao responsável, desde que presentes outras irregularidades ou não demonstrada a boa-fé do gestor.
6.15. Conforme a jurisprudência desta Casa, o pagamento tempestivo do débito na fase de citação, atualizado monetariamente, opera sua quitação, não cabendo a incidência de juros quando do julgamento do processo. Todavia, caso não reste caracterizada a boa-fé do responsável ou na subsistência de outras irregularidades, as contas serão julgadas irregulares com aplicação da multa prevista no art. 58, inciso I, da Lei 8.443/1992 (Acórdão 1143/2019-TCU-Primeira Câmara, relatado pelo Ministro Benjamin Zymler) . Logo, mesmo com o pagamento, caberia a análise do contexto fático, havendo possibilidade não só do julgamento pela irregularidade, como imputação de multa à parte.
6.16. Na espécie, entretanto, as irregularidades vinculadas ao dano ao erário e à boa-fé do dirigente foram objeto de sopesamento no Acórdão 518/2013-TCU-Plenário, relatado pela Ministra Ana Arraes; e nas deliberações que se seguiram, restando pendente a discussão de diferença de débito. É forçoso reconhecer que a manutenção de penalidade, no caso, configuraria bis in idem não autorizado pelo sistema jurídico pátrio, não obstante se tenha que manter o julgamento pela irregularidade das contas, tendo em vista o conteúdo dos dois processos. Não haveria consistência lógica em julgar irregulares os fatos que deram ensejo ao débito e regular a TCE.
6.17. A alegação do recorrente de contradição entre o julgamento pela regularidade das contas do ente municipal e irregularidade nas contas dele não afasta as irregularidades tratadas nos processos, não cabendo modificação da condição jurídica do Município de Duque de Caxias, em grau de recurso, sob pena de afronta ao princípio do reformatio in pejus.
6.18. Assim, impõe-se a modificação do julgado recorrido, de modo afastar penalidade imputada ao recorrente, com manutenção do julgamento pela irregularidade das contas, tendo em vista que a responsabilidade da parte sobre os fatos que deram ensejo ao débito quitado nos autos.
6.19. Cabe lembrar, por fim, que o afastamento da penalidade imputada à parte tem relação apenas com impedimentos quanto à duplicidade nas penas, sem afastar da parte a responsabilidade pelas irregularidades e pelo débito em debate nos autos, como se discutirá, com maiores detalhes, no próximo tópico.
7. Processo em análise e má-fé, ilegalidade, dolo ou culpa do recorrente, desvio de finalidade, dano ao erário e aplicação dos valores em benefício da municipalidade (peça 38, p. 3-4) 
7.1. O recorrente afirma não estarem comprovados má-fé, ilegalidade, dolo ou culpa dele, desvio de finalidade, dano ao erário, além de os valores terem sido aplicados em benefícios da municipalidade, não subsistindo o julgamento pela irregularidade das contas e a penalidade imputada à parte, impondo-se a modificação do julgado recorrido, tendo em vista os seguintes argumentos:
a) Não existem elementos que demonstrem a boa-fé ou a má-fé do recorrente. O desvio de finalidade na aplicação dos recursos não se relaciona a qualquer ilegalidade, tratando-se apenas de irregularidade, pois os valores foram aplicados em ações e serviços de saúde em outro bloco diverso daquele de vigilância em saúde. Não houve vontade delitiva do recorrente ou benefício próprio ou de terceiros (peça 38, p. 3-4) ;
b) no presente caso, não houve má-fé, imoralidade, ilegalidade, desonestidade, dolo, culpa, dano ou prejuízo ao erário, benefício próprio ou de terceiro, bem como não foi imputada ao recorrente a prática de ato de improbidade (peça 38, p. 4) ;
c) O Tribunal de Contas da União (TCU) editou a Decisão Normativa 57/2004, que regulamenta a hipótese de responsabilização direta dos Estados, Distrito Federal e Municípios, nos casos de transferência de recursos federais, quando comprovado que o ente federado se beneficiou da aplicação irregular dos recursos transferidos pela União (peça 38, p. 4) ;
Análise
7.2. Os argumentos do recorrente não merecem prosperar. Conforme entendimento firmado no bojo do Acórdão 1072/2017-TCU-Plenário, relatado pelo Ministro Bruno Dantas, tratando-se de débito decorrente de desvio de objeto ou finalidade de recursos do Sistema Único de Saúde transferidos fundo a fundo aos estados, municípios e ao Distrito Federal, cabe ao ente federado a obrigação de recompor, com recursos próprios, os valores gastos indevidamente, atualizados monetariamente, ao fundo de saúde do ente beneficiário do repasse da União (art. 27, inciso I, da LC 141/2012) , podendo, ainda, haver a responsabilização solidária do agente público causador da irregularidade e a sua apenação com multa.
7.3. Assim, nas situações que envolvem recursos da União vinculados à saúde e transferidos na modalidade fundo a fundo, independente da caracterização do tipo de desvio, se de objeto ou finalidade, mantém-se como obrigatória a recomposição dos recursos, com a devida atualização monetária, podendo o agente público causador da irregularidade ser responsabilizado e apenado.
7.4. Nesse sentido, cabe transcrever o artigo 27, inciso I, da Lei Complementar 141/2012, nos seguintes termos:
'Art. 27. Quando os órgãos de controle interno do ente beneficiário, do ente transferidor ou o Ministério da Saúde detectarem que os recursos previstos no inciso II do § 3º do art. 198 da Constituição Federal estão sendo utilizados em ações e serviços diversos dos previstos no art. 3º desta Lei Complementar, ou em objeto de saúde diverso do originalmente pactuado, darão ciência ao Tribunal de Contas e ao Ministério Público competentes, de acordo com a origem do recurso, com vistas:
I - à adoção das providências legais, no sentido de determinar a imediata devolução dos referidos recursos ao Fundo de Saúde do ente da Federação beneficiário, devidamente atualizados por índice oficial adotado pelo ente transferidor, visando ao cumprimento do objetivo do repasse;'
7.5. Dessa forma, seja em relação à utilização dos recursos em ações e serviços não relacionados à saúde, caracterizado como desvio de finalidade; ou em objeto diversos do orginalmente pactuado, logo, com desvio de objeto, o ente municipal e, por conseguinte, os respectivos dirigentes estão obrigados a devolver os valores atualizados.
7.6. Diante disso, é importante lembrar que o débito ora em debate se originou da não devolução integral dos recursos com desvio de objeto, restando pendente exatamente a atualização monetária dos valores.
7.7. De outro lado, é amplamente majoritário na jurisprudência desta Casa que a gestão dos recursos do Fundo Municipal de Saúde é de responsabilidade do Secretário Municipal de Saúde, conforme preconizam os art. 198, inciso I, da Constituição da República c/c o art. 9º, inciso III, da Lei 8.080/1990 (Acórdão 601/2013-TCU-Plenário, relatado pelo Ministro José Jorge) .
7.8. Logo, por óbvio, a devolução dos valores operada em 2011 sem qualquer atualização, foi adequadamente atribuída solidariamente ao dirigente da Secretaria Municipal de Saúde, a quem cabia, precipuamente, comandar o ressarcimento das quantias.
7.9. Dessa forma, mesmo não cabendo a imputação de débito, haja vista a quitação dos valores atinentes à atualização (peças 19 e 20) , bem como a aplicação de multa ao responsável, em razão da penalidade já aplicada no âmbito do TC Processo 026.283/2011-5, mantém-se a irregularidade nas contas do recorrente, na forma discutida no tópico anterior.
CONCLUSÃO
8. Das análises anteriores, conclui-se que:
a) Não se vislumbra afronta aos princípios do contraditório e da razoável duração do processo quando se constata a efetiva ciência do responsável e oportunidade de participação nas decisões do Tribunal, bem como não se verifica paralisação injustificável no trâmite do processo.
b) É dispensada a aplicação de multa do art. 58, inciso I, da Lei 8.443/1992, a fim de evitar duplicidade (bis in idem) , quando o gestor já houver sido sancionado por meio de outra decisão tratando de fatos análogos;
c) Tratando-se de débito decorrente de desvio de objeto ou finalidade de recursos do Sistema Único de Saúde transferidos fundo a fundo aos estados, municípios e ao Distrito Federal, cabe ao ente federado a obrigação de recompor, com recursos próprios, os valores gastos indevidamente, atualizados monetariamente, ao fundo de saúde do ente beneficiário do repasse da União (art. 27, inciso I, da LC 141/2012) , podendo, ainda, haver a responsabilização solidária do agente público causador da irregularidade e a sua apenação com multa;
d) A gestão dos recursos do Fundo Municipal de Saúde é de responsabilidade do Secretário Municipal de Saúde, conforme preconizam os art. 198, inciso I, da Constituição da República c/c o art. 9º, inciso III, da Lei 8.080/1990.
8.1. Assim, tendo em vista a confirmação, na presente análise, de bis in idem nas penalidades pecuniárias aplicadas a Danilo Gomes e haja vista a responsabilidade dele pela gestão dos recursos municipais vinculados ao SUS, impõe-se o afastamento da multa aplicada por meio do item 9.3 do acórdão recorrido, mas a manutenção da irregularidade das contas do responsável.
PROPOSTA DE ENCAMINHAMENTO
9. Diante do exposto, com fundamento nos artigos 32, inciso I; e 33, da Lei 8.443/1992, submetem-se os autos à consideração superior, com posterior encaminhamento ao Ministério Público junto ao Tribunal de Contas da União e ao Gabinete do Relator, propondo:
a) conhecer do recurso interposto e, no mérito, dar-lhe parcial provimento, para tornar sem efeito a multa objeto do item 9.3 do acórdão recorrido;
b) comunicar a deliberação que vier a ser proferida por esta Corte ao recorrente, ao Procurador-Chefe da Procuradoria da República no Rio de Janeiro e aos demais interessados."
É o Relatório.

não há.

Subprocurador-Geral Lucas Rocha Furtado.

TOMADA DE CONTAS ESPECIAL. MUNICÍPIO DE DUQUE DE CAXIAS/RJ. REPASSE DO FUNDO NACIONAL DE SAÚDE PARA UTILIZAÇÃO EM AÇÕES DE "VIGILÂNCIA EM SAÚDE" NO MUNICÍPIO. DESVIO DE OBJETO. DANO AO ERÁRIO DECORRENTE DA DIFERENÇA ENTRE OS VALORES ATUALIZADOS QUE DEVERIAM TER SIDO RESTITUÍDOS À CONTA ESPECÍFICA DA "VIGILÂNCIA EM SAÚDE" E OS VALORES NOMINAIS QUE FORAM RECOLHIDOS. CITAÇÃO SOLIDÁRIA DO EX-SECRETÁRIO DE SAÚDE E DO MUNICÍPIO. RECOLHIMENTO DO VALOR PELO MUNICÍPIO. CONTAS REGULARES COM RESSALVA. QUITAÇÃO. REJEIÇÃO DAS ALEGAÇÕES DE DEFESA DO EX-GESTOR. CONTAS IRREGULARES. MULTA. CIÊNCIA. RECURSO DE RECONSIDERAÇÃO. BIS IN IDEM. CONHECIMENTO. PROVIMENTO PARCIAL. EXCLUSÃO DA MULTA.

TOMADA DE CONTAS ESPECIAL (TCE)

Secretaria de Recursos (Serur); Secretaria de Controle Externo de Tomada de Contas Especial (SecexTCE).

Trata-se de recurso de reconsideração interposto por Danilo Gomes, ex-secretário de saúde do município de Duque de Caxias/RJ, contra o Acórdão 14914/2018-TCU-Primeira Câmara, por meio do qual o Tribunal julgou irregulares suas contas e aplicou-lhe a multa prevista no art. 58, inciso I, da Lei 8.443/1992, no valor de R$ 5.000,00, em razão da não devolução integral dos valores atualizados de débito decorrente de desvio de objeto na utilização de recursos do Fundo Municipal de Saúde (FMS) oriundos do Fundo Nacional de Saúde (FNS) , nos exercícios de 2010 e 2011.
Nesta oportunidade, o recorrente alega, em resumo: i) afronta aos princípios do contraditório e da duração razoável do processo; ii) ocorrência de bis in idem; iii) desproporcionalidade entre o dano apurado e a multa aplicada; e iv) ausência de má-fé, ilegalidade, dolo, culpa, desvio de finalidade ou dano ao erário nos presentes autos.
Após examinar as razões recursais, a Secretaria de Recursos concluiu que teria ocorrido bis in idem na aplicação de multa ao recorrente por meio do Acórdão 14214/2018-TCU-Primeira Câmara, pois ele já havia sido apenado no âmbito do TC Processo 026.283/2011-5 (Acórdão 518/2013-TCU-Plenário, com redação dada pelo Acórdão 2398/2014-TCU-Plenário) pelos mesmos fatos. 
Por esse motivo, propõe, com a concordância do Ministério Público junto ao TCU, o conhecimento e o provimento parcial do apelo recursal para que seja excluída a multa aplicada, mantendo-se o julgamento pela irregularidade das contas do recorrente.
Preliminarmente, ratifico o despacho exarado no sentido de que o presente recurso merece ser conhecido, porquanto preenche os requisitos de admissibilidade previstos nos arts. 32, inciso I, e 33 da Lei 8.443/1992.
Quanto ao mérito, concordo com análise empreendida pela secretaria especializada, transcrita no relatório que antecede este voto, cujos fundamentos incorporo às minhas razões de decidir, sem prejuízo dos comentários que tecerei a seguir.
Conforme os ofícios constantes às peças 15 e 16, o débito de que trata o presente processo é "decorrente da diferença entre os valores atualizados que deveriam ter sido restituídos à conta específica da Vigilância em Saúde e os valores nominais que foram recolhidos, referentes a pagamentos não vinculados ao bloco financeiro Vigilância em Saúde [ou seja, desvio de objeto], ocorridos nos exercícios de 2010 e 2011, na Secretaria Municipal de Saúde de Duque de Caxias" (grifos acrescidos) .
Citado solidariamente com o recorrente para devolver os valores atualizados, o município procedeu ao recolhimento. Assim, suas alegações foram acolhidas e suas contas julgadas regulares com ressalvas. No que se refere ao recorrente, entretanto, o relator a quo entendeu que o responsável não havia justificado a utilização indevida dos recursos, razão pela qual suas contas deveriam ser julgadas  irregulares, com a aplicação da multa prevista no art. 58, inciso I, da Lei 8.443/1992, no valor de R$ 5.000,00.
Ocorre que, no âmbito do TC Processo 026.283/2011-5, o ex-secretário municipal de saúde já havia sido multado em razão do desvio de objeto, como se pode depreender do seguinte excerto do voto condutor do Acórdão 518/2013-TCU-Plenário:
"40. Assim, concluindo meu entendimento acerca do primeiro grupo de irregularidades (itens 4.1; 4.2 e 4.4 a 4.6) , exposto desde o item 21 deste voto, uma vez comprovada a aplicação irregular dos recursos federais vinculados ao bloco de financiamento de Vigilância em Saúde e/ou a omissão em aplicar esses recursos, caracterizada pela existência de elevados saldos sem destinação nas contas recebedoras dos recursos, em afronta aos dispositivos antes mencionados e em prejuízo ao atendimento das ações e dos serviços de saúde pactuados, defendo que a conduta reprovável dos responsáveis, Danilo Gomes, (...) , deva merecer a reprimenda desta Corte no sentido de apenação com a multa prevista no inciso II, do art. 58, da Lei 8.443/1992." (grifo acrescido) 
Como se vê, o desvio de objeto no emprego dos recursos que haviam sido destinados ao bloco da Vigilância em Saúde foi o motivo pelo qual foram aplicadas tanto a multa do Acórdão 518/2013-TCU-Plenário (com redação dada pelo Acórdão 2398/2014-TCU-Plenário) , quanto a do acórdão ora recorrido. Assim, reputo que, de fato, houve bis in idem.
Dessa forma, deve-se dar provimento parcial ao recurso interposto, excluindo-se a multa aplicada a Danilo Gomes por meio do item 9.3 do Acórdão 14914/2018-TCU-Plenário, mas mantendo-se o julgamento pela irregularidade de suas contas.
Quanto aos demais argumentos trazidos pelo recorrente, considero suficientes as análises realizadas pela unidade instrutora no sentido de não merecerem acolhida, motivo pelo qual abstenho-me de tecer comentários adicionais.
Ante o exposto, voto por que o Tribunal adote o Acórdão que ora submeto à deliberação deste Colegiado.
TCU, Sala das Sessões Ministro Luciano Brandão Alves de Souza, em 29 de outubro de 2019.
Ministro BRUNO DANTAS 
Relator